【裁判字號】    99,交聲,1720
【裁判日期】    990520
【裁判案由】    聲明異議
【裁判全文】
臺灣臺中地方法院交通事件裁定       99年度交聲字第1720號
原處分機關  交通部公路總局臺中區監理所臺中市監理站
聲明異議人
即受處分人  甲○○
上列受處分人因違反道路交通管理處罰條例案件，對於交通部公
路總局臺中區監理所臺中市監理站民國99年2月25日所為之處分
（裁監稽違字第裁61-GE0000000號違反道路交通管理事件裁決書
）聲明異議，本院裁定如下：
    主    文
異議駁回。
    理    由
一、原處分機關交通部公路總局臺中區監理所臺中市監理站係以
    ：異議人即受處分人甲○○於民國98年5月14日01時11分許
    ，駕駛車牌號碼2068-PS號自用小客車，在臺中市○○路與
    永春路口，因「酒後駕車肇事致對方受傷，酒測值0.44MG/L
    」之違規，為臺中市警察局第四分局黎明派出所員警依道路
    交通管理處罰條例第35條第1項第1款規定，以中市警交字第
    GE0000000號違反道路交通管理事件通知單舉發。嗣經本站
    於99年2月25日以裁監稽違字第裁61-GE0000000號裁決書，
    對異議人裁處吊扣汽車駕駛執照24個月，並施以道路安全講
    習等語。
二、本件異議人聲明異議意旨略以：伊係開自小客車違規，職業
    大貨車駕照為維持家庭經濟之用，請准吊扣小型車駕照，爰
    聲明異議等語。
三、按受處分人，不服道路交通管理處罰條例第8條主管機關所
    為之處罰，得於接到裁決書之翌日起20日內，向管轄之地方
    法院聲明異議；又交通法庭認聲明異議不合法律上之程式或
    其異議權已經喪失者，應以裁定駁回之，但其不合法律上之
    程式可補正者，應先定期命為補正，逾期不補正者，即予駁
    回，道路交通管理處罰條例第87條第1項、道路交通案件處
    理辦法第18條分別定有明文。而上開20日之期間乃法定不變
    期間，如遲誤該期間，法院自應以聲明異議不合法律上程式
    ，且屬無從補正，裁定駁回之。次按處理違反道路交通管理
    事件，有關文書送達之程序，依行政程序法之規定，違反道
    路交通管理事件統一裁罰基準及處理細則第5條訂有明文；
    又送達，於應受送達人之住居所、事務所或營業所為之；於
    應送達處所不獲會晤應受送達人時，得將文書付與有辨別事
    理能力之同居人、受僱人或應送達處所之接收郵件人員；應
    受送達人或其同居人、受僱人、接收郵件人員無正當理由拒
    絕收領文書時，得將文書留置於應送達處所，以為送達；送
    達，不能依前2條規定為之者，得將文書寄存送達地之地方
    自治或警察機關，並作送達通知書2份，1份黏貼於應受送達
    人住居所、事務所、營業所或其就業處所門首，另1份交由
    鄰居轉交或置於該送達處所信箱或其他適當位置，以為送達
    。前項情形，由郵政機關為送達者，得將文書寄存於送達地
    之郵政機關，行政程序法第72條第1項前段、第73條第1項、
    第3項、第74條第1項、第2項分別定有明文。
四、按法院受理有關交通案件，關於聲明異議之處理，準用刑事
    訴訟法之規定，道路交通管理處罰條例89條、道路交通事件
    處理辦法第4條第1項定有明文。故法院就起訴之案件，須先
    就程序法上為形式之審理，調查起訴之要件是否具備，再進
    為實體上之審理，若起訴欠缺訴訟要件，即應為程序上之判
    決，無庸審查其實體事項，而為實體判決之必要。查聲明異
    議之法定期間為自收受送達證書翌日起算20日，已如前述；
    而該法定期間為法院實體判決所須之訴訟要件，故受處分人
    此部分之聲明異議期間既已逾越法定期間，顯已欠缺訴訟所
    必須之要件，則依前開說明，此部分聲明異議既欠缺訴訟要
    件，本院即無庸就受處分人聲明原裁定機關所為處分適法與
    否為實體審查，而為實體判決。
五、經查：本件裁決書經以掛號郵寄受處分人當時戶籍地址即車
    籍地址「臺中市南屯區永定巷2號」，因未獲會晤應受送達
    人，亦無受領文書之同居人、受僱人或接收郵件人員，而將
    該裁決書於99年3月2日辦理寄存送達於臺中南屯路郵局，並
    作送達通知書2份，1份黏貼於上址門首，另1份置於該址信
    箱或其他適當位置，以為送達等情，有全戶戶籍資料查詢結
    果、汽車車籍查詢、裁決書及送達證書附卷可憑，復為受處
    分人所不爭執，自已生合法送達之效力。本件處分人於收受
    上開裁決書後，遲至99年4月9日始具狀提出於原處分機關聲
    明異議，此有聲明異議狀上交通部公路總局臺中區監理所臺
    中市監理站總收文章可佐，聲明異議顯已逾法定期限。揆諸
    前揭法條之說明，其聲明異議即屬不合法律上之程式，且無
    從補正，應予駁回。
據上論斷，應依道路交通管理處罰條例第87條第2項，道路交通
案件處理辦法第18條，裁定如主文。
中    華    民    國    99    年    5     月   20     日
                     交通法庭  法  官  劉邦繡
上正本證明與原本無異。
如不服本裁定，應於送達後五日內，向本院提出抗告狀(應附繕
本)。
                               書記官  何俞瑩
中    華    民    國    99    年    5     月    20    日

司法院資訊處製作；財團法人民間司法改革基金會備份。
